臺灣臺中地方法院民事判決　九十二年度重訴字第八七二號
　　原　　　告　乙○○
　　訴訟代理人　何碧海律師
　　被　　　告　甲○○
　　訴訟代理人　張繼準律師
　　複　代理人　黃琪雅律師
右被告因過失傷害案件，經原告提起請求損害賠償之附帶民事訴訟（九十二年度交附
民字第三五八號），經本院刑事庭裁定移送前來，本院於民國九十三年十一月九日言
詞辯論終結，判決如左：
    主      文
被告應給付原告新台幣肆佰捌拾參萬參仟參佰壹拾柒元，及自民國九十三年七月十六
日起至清償日止，按週年利率百分之五計算之利息。
原告其餘之訴駁回。
訴訟費用由被告負擔百分之五十一，餘由原告負擔。
本判決原告勝訴部分，於原告以新台幣壹佰陸拾壹萬元為被告供擔保後，得為假執行
；但被告如以新台幣肆佰捌拾參萬參仟參佰壹拾柒元，為原告預供擔保後，得免為假
執行。
原告其餘假執行之聲請駁回。
    事實及理由
甲、程序方面：
壹、按訴狀送達後，原告不得將原訴變更或追加他訴，但請求之基礎事實同一者、擴
    張或減縮應受判決事項之聲明者，不在此限，民事訴訟法第二百五十五條第一項
    第二款、第三款定有明文。
貳、本件原告起訴時，係請求被告賠償醫療費用新台幣（下同）一十四萬六千七百五
    十九元、看護費六十七萬元、工作損失四百二十七萬七千元、精神賠償二百萬元
    、日後看護費與醫藥費二百萬元，合計共為九百零九萬三千七百五十九元。嗣於
    民國（下同）九十三年二月十日具狀請求被告賠償醫療費用二十六萬七千八百九
    十五元、看護費七十萬元、工作損失四百二十七萬七千元、精神賠償二百萬元、
    日後看護費與醫藥費二百萬元，合計共為九百二十四萬四千八百九十五元。另於
    九十三年七月十五日再具狀請求被告給付醫療費用二十一萬零九百零九元、喪失
    勞動能力損失八百一十九萬七千四百一十六元（含工資損失與退休金損失）、增
    加生活上需要之看護費一千一百六十二萬九千五百五十元（含已支出與日後相當
    看護費用之損失）、精神賠償二百萬元，合計共為二千二百零三萬七千八百七十
    五元。後再具狀請求被告給付醫藥費十六萬八千三百七十三元、喪失勞動能力之
    損害七百七十五萬九千五百二十六元、增加生活上需要之損害（含相當看護費用
    之損害）共八百八十五萬八千八百五十元、精神賠償二百萬元，共一千八百七十
    八萬六千七百四十八元，但因認與有過失，故僅請求減少賠償金額之二分之一後
    ，為九百三十九萬三千三百七十四元，及自起訴狀繕本送達翌日起至清償日止，
    按年息百分之五計算之利息；再於九十三年八月十九日言詞辯論時，表示所請求
    前開遲延利息，自九十三年七月十六日起算（見本院九十三年八月十九日言詞辯
    論筆錄）。則原告之先後聲明請求，或屬減縮或屬擴張，且其請求之基礎事實同
    一，並不礙被告之攻擊防禦或訴訟之終結，自應予准許。
乙、實體方面：
壹、原告主張：一、被告於九十一年九月二十三日十三時三十五分許，駕駛車牌號碼
    為Ｎ７─６６５號營業小客車，沿台中市○區○○街往東英九街方向行駛，途經
    台中市○○○街與二聖街口，本應注意行經無號誌之交岔路口時，應減速慢行，
    作隨時停車之準備，而依當時情形，路面無障礙，又無不能注意之情事，其竟疏
    未注意，與原告所駕駛車牌號碼為Ｍ４─６４３７號自用小貨車發生碰撞，致原
    告因而受有第十一、十二胸椎骨折脫位與第十二胸椎爆裂性骨折、合併雙下肢完
    全癱瘓而喪失機能等傷害，被告因而犯有刑法上業務過失重傷害罪，經臺灣高等
    法院台中分院判處有期徒刑四月確定。二、原告歷此車禍事件，受有損害，爰請
    求被告賠償（一）醫藥費：共十六萬八千三百七十三元。（二）喪失勞動能力之
    損害：共七百七十五萬九千五百二十六元。蓋１、原告因前開傷害致減少勞動能
    力百分之百，且原告係六十八年一月生，本於詮葳開發有限公司（以下簡稱為詮
    葳公司）擔任挖土機操作員，平均月收入為二萬八千六百二十四元，算至原告六
    十歲退休為止，原告喪失三十七年（原尚可工作年數為三十八年，減縮為三十七
    年）勞動能力之損害額為七百三十萬七千五百六十八元（依霍夫曼式扣除中間利
    息）。２、原告於前開車禍發生時，已於詮葳公司服務一年九月，至原告六十歲
    退休為止，依勞動基準法之規定，原告可領四十五個基數之退休金，依霍夫曼式
    扣除中間利息後，原告可請求一次給付四十五萬一千九百五十八元。則原告可請
    求被告給付喪失勞動能力之損害共七百七十五萬九千五百二十六元。（三）增加
    生活上需要之損害（含相當看護費用之損害）：共八百八十五萬八千八百五十元
    。蓋１、原告因前開傷害而下半身癱瘓，生活無法自理，自九十一年九月二十五
    日起至九十三年九月二十五日止，已支出看護費一百二十萬元。２、原告日後須
    賴原告親人或看護工照顧看護，看護費用每月須三萬元，自九十三年九月二十六
    日起尚有平均餘命四十八點四年，以平均餘命三十七年計算，並依霍夫曼式扣除
    中間利息後，原告可請求一次給付相當看護費用之損害七百六十五萬八千八百五
    十元，合計增加生活上需要之損害共為八百八十五萬八千八百五十元。（四）慰
    撫金：原告本年壯力強而有專業，收入頗豐、生活充實，原有美好一生及將來，
    然因本件事故而致終身殘廢，須於床第依靠扶持照顧繼續治療，孤獨一生且痛苦
    不堪，爰請求被告賠償精神上損失二百萬元。三、則原告共可請求被告賠償一千
    八百七十八萬六千七百四十八元，惟因被告主張原告對前開事故與有過失，故減
    少請求給付額之二分之一後，即為九百三十九萬三千三百七十四元，爰依侵權行
    為之法律關係，請求被告給付前開金額及其法定遲延利息等語。並聲明：（一）
    被告應給付原告九百三十九萬三千三百七十四元，及自九十三年七月十六日起至
    清償日止，按年息百分之五計算之利息。（二）訴訟費用由被告負擔。（三）願
    供擔保請准宣告假執行。
貳、被告則以：一、醫療費用部分：原告實際支出僅十六萬八千三百七十三元，其餘
    均為健保給付，超過部分之請求即無理由。二、看護費用部分：否認原告所提看
    護費用收據之真正，原告應負舉證責任。至原告所主張將來相當看護費用損害部
    分，因原告將來有無僱請看護之必要，看護費用為何，原告亦未提出證據證明，
    自不得請求。三、喪失或減少勞動能力部分：否認原告主張之真正，原告應舉證
    證明其喪失勞動能力為何，其若得請求，亦應以其九十年度扣繳憑單之全年薪資
    所得十六萬四千五百元為基準乘以三十八年年數，扣除中間利息後應為三百五十
    五萬七千三百九十元。且原告並無權請求退休金之損害，其請求於法無據。四、
    慰撫金部分：原告為國中畢業，從事挖土機操作工作，而被告僅係國小畢業，平
    日以開計程車維生，收入微薄，並無不動產，且原告之非財產上損失，大部分係
    因其本身造成，其請求屬過高，應予減少。五、若認被告應對原告負損害賠償責
    任，則本件事故經台灣省台中市區車輛行車事故鑑定委員會鑑定原告為肇事主因
    ，其過失程度為百分之九十，被告則為肇事次因，請依民法第二百十七條之規定
    ，減少被告賠償金額。且原告已自保險公司領取汽車強制責任保險金五十八萬元
    ，亦應依法扣除。六、被告因前開車禍事故，致所有賴以維生之計程車嚴重受損
    ，因而支出十六萬三千三百五十元之修復費用。且被告因前開事故而致身體多處
    挫傷，並因撞擊力道猛烈而受驚嚇，現仍心有餘悸，原告應賠償慰撫金二十萬元
    ，則原告應賠償被告共三十六萬三千三百五十元，依民法第三百三十四條之規定
    ，被告亦得主張與原告之前開請求抵銷等語，資為抗辯。並聲明：（一）原告之
    訴駁回。（二）訴訟費用由原告負擔。（三）如受不利之判決，願供擔保請准宣
    告免為假執行。
參、得心證之理由：
一、查原告所主張被告於前揭時、地駕駛前開營業小客車，應注意行經無號誌之交岔
    路口時，應減速慢行，作隨時停車之準備，而依當時情形，路面無障礙，又無不
    能注意之情事，其竟疏未注意，致與超速行駛且未讓右方車先行之原告所駕駛前
    開自用小貨車發生碰撞，原告因而分別受有前開傷害等事實，為兩造所不爭，並
    有診斷證明書為證，並經本院調取臺灣高等法院臺中分院九十二年度交上易字第
    二０三三號刑事卷宗（含本院九十二年度交易字第四四五號卷及偵查卷等）核閱
    屬實，則原告前開之主張，自堪信為真實。
二、按因故意或過失，不法侵害他人之權利者，負損害賠償責任；汽車、機車或其他
    非依軌道行駛之動力車輛，在使用中加損害於他人者駕駛人應賠償因此所生之損
    害；不法侵害他人身體、健康者，對於被害人因此喪失或減少勞動能力，或增加
    生活上之需要時，應負損害賠償責任；不法侵害他人之身體、健康、名譽、自由
    、信用、隱私、貞操，或不法侵害其他人格法益而情節重大者，被害人雖非財產
    上之損害，亦得請求賠償相當之金額，民法第一百八十四條、第一百九十一條之
    二前段、第一百九十三條第一項、第一百九十五條各訂有明文。再按行車速度，
    依號誌或標線之規定，無號誌或標線者，在市區道路，時速不得超過五十公里；
    ，行經無號誌之交岔路口，應減速慢行，作隨時停車之準備，道路交通安全規則
    第九十三條第一項第一、三款定有明文。查被告為合法領有營業小客車駕駛執照
    之人，業據被告於刑事案件中坦承不諱，並有台中市○○○道路交通事故調查報
    告表一份附於前開刑事卷可憑（見臺灣臺中地方法院檢察署九十二年度偵字第九
    ０九二號卷第七、九頁），則被告當對前開道路交通安全規則知之甚稔，而有應
    注意之義務。又依前開道路交通事故調查報告表所載，前開路段係市區道路，速
    限時速五十公里，前開事故位置係無號誌之交岔路口，且被告肇事當時係晴天，
    日間自然光線，路面乾燥無缺陷，視距良好無障礙物，則被告顯無不能注意之情
    事。詎被告行經前開無號誌交岔路口，應注意能注意而疏未注意減速慢行致肇事
    使原告受傷，被告應負過失責任甚明。且被告前開過失行為與原告所受之前開傷
    害間，顯有相當因果關係，亦堪以認定。
三、原告據前開各規定就被告之前開過失侵權行為，而請求之各項損害賠償，茲分別
    審酌如下：
（一）醫藥費共十六萬八千三百七十三元部分：
  １、按因侵權行為致身體或健康受傷害而支出或尚未支出之醫療費（包括住院費、
      手術費、藥品費、檢驗費、診斷費等），如為醫療上所必要者，屬民法第一百
      九十三條第一項所稱之增加生活上之需要，被害人自得依前開各規定請求加害
      人賠償。然若未經醫師處方，又不能舉證證明為醫療上所必須之費用，則不得
      依前開規定求償（最高法院五十九年度台上字第七六七號判決參照）。
  ２、查原告所主張因前開傷害已支出醫藥費共十六萬八千三百七十三元，為被告所
      不爭，且有診斷證明書、醫療費用明細表、收據等為證，堪信為真實；是原告
      就此部分之請求，自有理由。
（二）勞動能力喪失之損害共七百七十五萬九千五百二十六元部分：
  １、按身體或健康受侵害，而喪失或減少勞動能力者，其減少及殘存勞動能力之價
      值，不能以現有之收入為準，蓋現有收入每因特殊因素之存在而與實際所餘勞
      動能力不能相符，現有收入高者，一旦喪失其職位，未必能自他處獲得同一待
      遇，故所謂減少及殘存勞動能力之價值，應以其能力在通常情形下可能取得之
      收入為標準（最高法院六十一年度台上字第一九八七號判例、九十一年度台上
      字第一八二三號判決參照）。且依民法第一百九十三條第一項命加害人一次支
      付賠償總額，以填補被害人所受喪失或減少勞動能力之損害，應先認定被害人
      因喪失或減少勞動能力而不能陸續取得之金額，按其日後本可陸續取得之時期
      ，各照霍夫曼式計算法，扣除依法定利率計算之中間利息，再以各時期之總數
      為加害人一次所應支付之賠償總額，始為允當（最高法院二十二年度上字第三
      五三號判例參照）。
  ２、查原告因前開事故而雙下肢癱瘓，膀胱功能失調，日常生活無法自理，須賴他
      人照護，有童綜合醫院診斷證明書在卷可證；另參酌證人即醫師洪瑞聰結證稱
      原告接受其復健治療，原告之神經受傷，欲恢復原來情形係不可能，進一步復
      原之機率非常小，日後原告欲出門購買東西是有困難等語（見本院九十三年九
      月七日言詞辯論筆錄），再參酌勞工保險殘廢給付標準表之記載，堪認原告喪
      失勞動能力百分之百，且係喪失至其可退休之年齡止。而原告係六十八年一月
      二十八日生，本於詮葳公司擔任挖土機操作員，原告喪失三十七年之勞動能力
      ，為兩造所不爭，則自前開事故發生時起算至原告六十歲退休為止，原告請求
      喪失三十七年勞動能力部分之損害，自屬有據。
  ３、次查原告於九十年間全年所得為十六萬四千五百元，九十一年間一至九月所得
      為十八萬七千四百五十三元，雖有各類所得扣繳既免扣繳憑單可證，然其於九
      十一年四月、五月、六月、七月、八月、九月實際所得薪資分別為二萬五千二
      百九十元、二萬八千七百九十元、三萬零二百九十元、二萬九千五百四十元、
      二萬六千二百九十元、二萬五千五百元，亦有原告所提薪資袋可證，並經證人
      陳朝進證述無誤，自堪信為真實。然依前開說明，所謂減少及殘存勞動能力之
      價值，應以原告能力在通常情形下可能取得之收入為標準；則斟酌原告教育程
      度為國中畢業，其為六十八年一月二十八日生，其受侵害前之身體狀況正直壯
      年，與其年齡所經歷之社會經驗暨其所從事工作原為挖土機操作員等為兩造所
      不爭之事實，暨前開原告之原收工作入情形，應認原告請求喪失勞動能力損害
      以每月二萬七千元為適當。
  ４、則原告所得請求喪失勞動能力之損害額每月為二萬七千元，共請求三十七年即
      四百四十四個月，且原告請求依霍夫曼式扣除依法定利率計算中間利息一次賠
      償之喪失勞動能力損害，則為六百七十七萬七千八百七十二元【即月別5/12%
      複式霍夫曼計算法（扣除中間利息），其計算方式為： 27000X251.0000000=
       0000000（小數點以下四捨五入）】。是原告共得請求喪失勞動能力之損害額
      （工資損害部分）為六百七十七萬七千八百七十二元，超過部分之請求，應無
      理由，即不應准許。
  ５、另按當事人已證明受有損害而不能證明其數額，或證明顯有重大困難者，法院
      應審酌一切情況，依所得心證定其數額，民事訴訟法第二百二十二條第二項定
      有明文。且喪失勞動能力之損害，既不以實際已發生者為限，即將來之收益，
      因喪失勞動能力之結果而不能獲致者，被害人亦得請求賠償；故被害人請求喪
      失勞動能力之損害賠償，自包括一次給付退休金在內。查原告於前開車禍發生
      時，已於詮葳公司服務一年九月，至原告六十歲退休為止，依勞動基準法之規
      定，原告可領四十五個基數之退休金，為兩造所不爭，自堪信為真實。次查退
      休金基數之標準，係指核准退休時一個月之平均工資，然日後原告之薪資為何
      亦即其平均工資為何，尚難遽斷，故原告此部分損害實屬不能證明其數額或證
      明顯有重大困難者，依前開說明，即斟酌前開各情況，因認以每月平均工資為
      二萬七千元為適當。則原告請求依霍夫曼式扣除依法定利率計算中間利息一次
      賠償之喪失勞動能力損害即退休金損失部分，應為一百一十一萬一千四百六十
      一元【即月別5/12%複式霍夫曼計算法（扣除中間利息），其計算方式為：
      27000X41.00000000= 0000000（小數點以下四捨五入）】。但原告僅請求喪失
      勞動能力即退休金損失部分之損害額四十五萬一千九百五十八元，自屬有據，
      應予准許。
  ６、故原告請求喪失勞動能力之損害額（工資損害與退休金損失部分）合計為七百
      二十二萬九千八百三十元，為有理由，應予准許；超過部分之請求，應無理由
      ，即不應准許。
（三）增加生活上需要之損害（含相當看護費用之損害）共八百八十五萬八千八百五
      十元部分：
  １、按民法第一百九十三條第一項規定「不法侵害他人之身體或健康者，對於被害
      人因此喪失或減少勞動能力或增加生活上之需要時，應負損害賠償責任」，所
      稱之增加生活上之需要，係指被害人以前並無此需要，因為受侵害，始有支付
      此費用之需要而言。又因受傷，而由親屬代為照顧被害人之起居，固係基於親
      情，但親屬看護所付出之勞力，並非不能評價金錢，只因兩者身分關係密切而
      免除支付義務，此種親屬基於身分關係之恩惠，自不能加惠於加害人，而應比
      照一般看護情形，認被害人受有相當於看護費之損害，命加害人賠償（最高法
      院八十九年度台上字第一七四九號判決參照）。
  ２、查原告主張其因前開受傷致生活無法自理，而僱用看護工照顧看護，並自九十
      一年九月二十五日起至九十三年九月二十五日止，已支出看護費一百二十萬元
      之事實，業據證人陳葳琪證述無誤，並有收據可證，自堪信為真實。則原告請
      求看護費用之損害一百二十萬元，自屬有據。
  ３、次查原告因前開事故而雙下肢癱瘓，日常生活無法自理，須賴他人照護，本院
      並因而認原告喪失勞動能力百分之百，業如前述；此並據證人陳葳琪證述無誤
      ，自堪信為真實。再查原告自九十三年九月二十六日起至死亡時止，尚有平均
      餘命四十八年，為兩造所不爭，亦堪信為真實。而原告迄今仍賴證人陳葳琪照
      顧看護，亦據證人陳葳琪證述無誤，且經營看護中心之證人王興源亦證稱看護
      費用係每日以二千二百元計算。則原告請求相當看護費用之損害每月三萬元，
      以原告平均餘命三十七年即四百四十四個月計算，並依霍夫曼式扣除中間利息
      後，請求被告一次給付相當看護費用之損害應為七百五十三萬零九百六十九元
      【即月別5/12%複式霍夫曼計算法（扣除中間利息），其計算方式為：30000 X
       251.0000000=0000000（小數點以下四捨五入）】。則原告請求相當看護費用
      之損害七百五十三萬零九百六十九元，應屬有據，自應准許；超過部分之請求
      ，應無理由，即不應准許。
  ４、故原告請求增加生活上需要之損害（含已支出之看護費用與日後相當看護費用
      之損害）合計為八百七十三萬零九百六十九元，為有理由，應予准許；超過部
      分之請求，應無理由，即不應准許。
（四）慰撫金二百萬元部分：
  １、按慰藉金之賠償須以人格權遭遇侵害，使精神上受有痛苦為必要，其核給之標
      準固與財產上損害之計算不同，然非不可斟酌雙方身分資力與加害程度，及其
      他各種情形核定相當之數額（最高法院五十一年度台上字第二二三號判例參照
      ）。
  ２、查原告因受前開傷害而痛苦之情節非輕，有前開診斷證明書與證人證詞可證；
      且被告係國小畢業，開計程車維生，原告為國中畢業，目前無工作，為兩造所
      不爭，自堪信為真實。次查原告與被告名下均僅有汽車一輛，別無其他財產，
      有財產歸戶資料可證，亦堪信為真實。則本院審酌兩造所不爭之原告所受之前
      開傷勢，及兩造前開社會身分、地位、教育程度、財產經濟狀況、工作與收入
      等事實，因認原告請求被告賠償精神慰撫金二百萬元，尚屬適當，應予准許。
（五）綜上所述，原告因本件車禍得向被告請求損害賠償之金額合計為一千八百一十
      二萬九千一百七十二元，應屬有據，逾此部分，不應准許。
四、另按損害之發生或擴大，被害人與有過失者，法院得依民法第二百十七條第一項
    規定，減輕或免除被告賠償金額。則原告雖主張與有過失，故減少請求給付額之
    二分之一云云；而被告則抗辯原告過失程度為百分之九十云云。然查前開車禍係
    原告駕駛自小貨車行至無號誌交岔路口超速行駛、未讓右方車先行，為肇事主因
    ；被告駕駛營小客車行經無號誌交岔路口疏未減速慢行為肇事次因，有台灣省台
    中市車輛行車事故鑑定委員會鑑定意見書附於前開刑事卷可證，並經本院調取前
    開刑事卷宗核閱無誤，自堪信為真實。故本院斟酌兩造前開過失程度，認原告既
    為肇事主因，應負擔百分之七十之責任；被告為肇事次因，應負擔百分之三十之
    責任。是依前開過失相抵之規定，原告得請求被告賠償之數額應為五百四十三萬
    八千七百五十二元（其計算方式為：（00000000X0.3 =0000000，小數點以下四
    捨五入），逾此部分，不應准許。
五、再按保險人依強制汽車責任保險法規定給付之保險金，視為加害人或被保險人損
    害賠償金額之一部分；加害人或被保險人受賠償請求時，得扣除之，強制汽車責
    任保險法第三十條定有明文（最高法院九十三年度台上字第四七二號判決參照）
    。查原告因此次車禍而自保險公司領取汽車強制責任保險金共五十八萬元，為兩
    造所不爭（見本院九十三年一月十五日言詞辯論筆錄），則本件原告已受領前開
    強制汽車責任保險之保險金，依前開說明，應自本件損害賠償金額中扣除，則扣
    除後，原告得請求被告賠償四百八十五萬八千七百五十二元（0000000－000000
     = 0000000）。
六、又應審究者，乃被告抗辯其因前開事故而得請求原告賠償三十六萬三千三百五十
    元，並主張與原告之前開請求抵銷，是否有理由？
（一）按不法侵害他人之身體、健康、名譽、自由、信用、隱私、貞操，或不法侵害
      其他人格法益而情節重大者，被害人雖非財產上之損害，亦得請求賠償相當之
      金額；及慰藉金之賠償須以人格權遭遇侵害，使精神上受有痛苦為必要，其核
      給之標準固與財產上損害之計算不同，然非不可斟酌雙方身分資力與加害程度
      ，及其他各種情形核定相當之數額，均業如前述。查被告主張其因前開車禍事
      故受有胸部挫傷、右手及右腳挫傷之事實，有診斷證明書可證，並經調取前開
      刑事卷宗核閱無誤，自堪信為真實。則本院審酌被告所受之前開傷勢，及兩造
      前開社會身分、地位、教育程度、財產經濟狀況、工作與收入等事實，因認被
      告得請求原告賠償精神慰撫金二萬元，超過部分，即不應准許。
（二）再按因故意或過失，不法侵害他人之權利者，負損害賠償責任；不法毀損他人
      之物者，被害人得請求賠償其物因毀損所減少之價額；負損害賠償責任者，債
      權人得請求支付回復原狀所必要之費用，以代回復原狀，民法第一百八十四條
      第一項前段、第一百九十六條、第二百十三條第三項分別定有明文。另按物被
      毀損時，被害人除得依民法第一百九十六條請求賠償外，並不排除民法第二百
      十三條至第二百十五條之適用；依民法第一百九十六條請求賠償物被毀損所減
      少之價額，得以修復費用為估定之標準，但以必要者為限；被害人如能證明其
      物因毀損所減少之價額，超過必要之修復費用時，就其差額，仍得請求賠償（
      最高法院七十七年度第九次民事庭會議決議（一）參照）。故物被毀損時，被
      害人請求加害人賠償時，享有三種選擇權，其可依民法第二百十三條至第二百
      十五條之規定請求回復原狀或回復原狀所須之費用，亦可依民法第一百九十六
      條之規定請求其物因毀損而減少之價額，另可自行修理，再向加害人請求返還
      其所支出之修理費用。查前開營小客車即計程車為被告所有，有汽車新領牌照
      登記書、汽車行車執照可證，自堪信為真實。次查被告所有前開計程車係因系
      爭車禍事故即原告前開過失行為而受有前開損害，經本院調取前開刑事卷宗核
      閱無誤，亦堪信為真實。則原告因前開過失行為致被告所有前開計程車受損，
      自應負侵權行為損害賠償責任。
（三）另查被告因前開事故致其所有前開計程車受損，因而支出十六萬三千三百五十
      元之修復費用（均係零件費），有維修費用單可證；而系爭計程車係於八十六
      年五月十五日領照，亦有前開汽車新領牌照登記書、汽車行車執照可證，自均
      堪信為真實。故至九十一年九月二十三日系爭事故發生時，該車已使用五年四
      月（依營利事業所得稅結算申報查核準則，提列折舊以一年為計算單位，其使
      用期間未滿一年者，按實際使用月數相當於全年之比例計算之，不滿一月者，
      以月計）。而依行政院所頒佈固定資產耐用年數表第二類第三項之規定，小客
      車之耐用年數為五年，依定率遞減法每年折舊應為千分之三六九，又其最後一
      年之折舊額，加歷年折舊累計額，其總和不得超過該資產成本額十分之九。是
      系爭計程車使用已逾五年耐用年限，則該車更換零件部分之折舊總額應為一十
      四萬七千零一十五元（163350元X0.9 =147015），則其零件費扣除前開折舊額
      後，應為一萬六千三百三十五元，則被告得請求原告賠償修復費用一萬六千三
      百三十五元，超過部分，即屬無據。
（四）是被告因前開事故而得請求原告賠償之金額共為三萬六千三百三十五元。然本
      院斟酌兩造過失程度，認原告既為肇事主因，應負擔百分之七十之責任；被告
      為肇事次因，應負擔百分之三十之責任，業如前述。是依前開過失相抵之規定
      ，被告得請求原告賠償之數額合計應為二萬五千四百三十五元（其計算方式為
      ：36335X0.7 =25435，小數點以下四捨五入），逾此部分，即屬無據。
（五）復按民法第三百三十四條所稱之抵銷，係以二人互負債務，而其給付種類相同
      並均屆清償期者為要件。且抵銷不以雙方之債權明確為要件，主張抵銷之一方
      ，祗須對於他方確已備抵銷之債權即可，至他方對其主張抵銷之債權縱有爭執
      ，非不得由事實審法院調查確定其債權金額，以供抵銷。查兩造之前開損害賠
      償請求權均係於請求權發生時，即均應認已屆清償期，故被告抗辯以其得請求
      原告賠償之二萬五千四百三十五元與原告前開得請求賠償金額抵銷，自屬有據
      ，應予准許。而抵銷之結果，原告僅得請求被告賠償四百八十三萬三千三百一
      十七元（計算方式為：0000000－00000=0000000）。
七、遲延利息部分：
（一）按給付無確定期限者，依民法第二百二十九條第二項之規定，債務人於債權人
      得請求給付時，經其催告而未為給付，自受催告時起，負遲延責任；其經債權
      人起訴而送達訴狀者，與催告有同一效力。而遲延之債務，以支付金錢為標的
      者，債權人得請求依法定利率計算之遲延利息；應負利息之債務，其利率未經
      約定，亦無法律可據者，週年利率為百分之五，亦為民法第二百三十三條第一
      項、第二百零三條所明定。
（二）侵權行為之損害賠償請求權於行為時即已發生，但其給付無確定期限，是原告
      請求被告給付前開四百八十三萬三千三百一十七元之自九十三年七月十六日起
      至清償日止，按年息百分之五計算之利息，自屬有據，逾此部分之請求，自不
      應准許。
八、綜上所述，原告依前開侵權行為損害賠償之法律關係，請求被告給付四百八十三
    萬三千三百一十七元及自九十三年七月十六日起至清償日止，按週年利率百分之
    五計算之利息，為有理由，應予准許；原告逾此部分之請求，為無理由，應予駁
    回。
九、本件原告勝訴部分，原告及被告均陳明願供擔保，聲請准予宣告假執行及免為假
    執行之宣告，經核無不符，爰均酌定相當之擔保金額准許併宣告之。至原告敗訴
    部分，其假執行之聲請，亦失所附麗，應予駁回，併此敘明。
十、本件事證已臻明確，兩造所為之其他主張，陳述並所提之證據，經審酌後，認均
    與本件之結論無礙，不再一一論述，併予敘明。
丙、據上論結：本件原告之訴，為一部有理由，一部無理由，爰依民事訴訟法第七十
    九條、第三百九十條第二項、第三百九十二條第二項、第三項，判決如主文。
中　　　華　　　民　　　國　　　九十三　　年　　十一　　月　　二十三　　日
~B臺灣臺中地方法院民事第三庭
~B    法  官  陳卿和
右為正本，係照原本作成。
如對本判決上訴，須於判決送達後廿日內向本院提出上訴狀（須附繕本）。
中　　　華　　　民　　　國　　　九十三　　年　　十一　　月　　二十三　　日
~B法院書記官　紀俊源
